【裁判字號】    97,易,1649
【裁判日期】    980227
【裁判案由】    詐欺
【裁判全文】
臺灣臺南地方法院刑事判決              97年度易字第1649號
公  訴  人  臺灣臺南地方法院檢察署檢察官
被      告  乙○○
            丙○○
                    8
上列被告等因詐欺案件，經檢察官提起公訴（97年度偵字第8089
、4708號），本院判決如下：
    主  文
乙○○幫助意圖為自己不法之所有，以詐術使人將本人之物交付
，處有期徒刑月，如易科罰金，以新臺幣壹仟元折算壹日。
丙○○幫助意圖為自己不法之所有，以詐術使人將本人之物交付
，累犯，處有期徒刑柒月。
    事  實
一、丙○○於民國91、92、95年間因販賣帳戶幫助恐嚇取財及幫
    助詐欺等案件，經本院先後以92年度易字第1001號判決判處
    有期徒刑7月，緩刑3年；以94年度訴字第443號判處有期徒
    刑1年（臺灣高等法院臺南高分院以95年度上訴字第515號訴
    駁回上訴，嗣經減刑後定應執行刑為有期徒刑6月）；96 年
    度易字第389號判決判處有期徒刑10月，減為有期徒刑5月確
    定，其中判處有期徒刑6月部分，甫於96年9月6日因縮刑期
    滿執行完畢（其餘2罪均尚未執行，不構成累犯）。
二、乙○○應能預見一般人取得他人金融帳戶之行徑，常與財產
    犯罪之需要密切相關，且取得他人帳戶之目的，在於取得贓
    款及掩飾犯行不易遭人追查，又對於提供帳戶，雖無引發他
    人萌生犯罪之確信，但仍以縱若有人持以犯罪，亦不違反其
    幫助犯罪之意，於民國97年1月17日下午3時許，在臺南市○○區○○路上之統一超商附近，將其所有之臺北富邦銀行永
    康分行帳號00000000000號帳戶存摺、提款卡、密碼，以新
    臺幣（下同）約1、2仟元之價格出售予丙○○，以此方法幫
    助他人從事犯罪。嗣丙○○收受前開存摺、提款卡、密碼後
    ，亦基於幫助他人遂行財產上犯罪之不確定故意，將上開存
    摺、提款卡、密碼等物，交付予真實姓名年籍不詳之詐欺集
    團成員使用。嗣該詐欺集團成員即基於意圖為自己不法之所
    有，於97年1月21日上午11時10分許，致電甲○○，分別對
    其佯稱為臺北某單位之警員及書記官，因甲○○之身份遭自
    稱「溫泉度假村」之詐騙集團冒用，在玉山及華南銀行開戶
    ，供詐騙他人財錢使用，現正偵辦中，要求其將現金提領匯
    入乙○○所有上揭帳戶內，以釐清責任，嗣調查完畢即將現
    金匯返甲○○，致甲○○陷於錯誤，而於97年1月21日在第
    一銀行恆春分行匯款新臺幣（下同）10萬元至乙○○所有上
    開帳戶內。嗣甲○○查覺有異，始知受騙。
三、案經臺南市警察局第三分局報請臺灣臺南地方法院檢察署檢
    察官偵查起訴。
    理  由
壹、程序部分－關於證據能力之說明
    按被告以外之人於審判外之陳述，雖不符刑事訴訟法第159
    條之1至第159條之4之規定，而經當事人於審判程序同意作
    為證據，法院審酌該言詞陳述或書面陳述作成時之情況，認
    為適當者，亦得為證據，為刑事訴訟法第159條之5第1項所
    明文。本件卷附供述及非供述證據，被告於本案審判程序中
    ，表示同意作為證據（見本院卷第28頁），本院審酌各該證
    據作成之情況，認為適當，復經本院於審判期日就上開證據
    依法進行調查、辯論，依刑事訴訟法第159條之5規定，自有
    證據能力。
貳、實體部分－得心證之理由
  一、被告乙○○部分：
      訊據被告乙○○對於上揭犯行於警詢、偵訊及本院準備程
      序暨審理時均坦認不諱（警Ａ卷第154、156頁；偵卷第21
      頁；本院卷第26、93頁）；而臺北富邦銀行永康分行帳號
      00000000000號帳戶為被告乙○○於93年4月28日所申設，
      有臺北富邦商業銀行股份有限公司永康分行97年2月25 日
      （97）北富康第025號函附被告乙○○開戶資料及對帳單
      （警Ｂ卷第8頁至第10頁）附卷可佐；又被害人甲○○於
      97年1月21日上午11時10分許，因受詐騙集團成員施用詐
      術，陷於錯誤，於同日在第一銀行恆春分行匯款10萬元至
      乙○○所有上開帳戶內，旋遭全部提領等情，業據證人甲○○於警詢證述在卷（見警Ｂ卷第1至4頁），並有第一銀
      行恆春分行匯款申請書回條存卷可考（警Ａ卷第4頁至第6
      頁；警Ｂ卷第4頁），核與上述臺北富邦銀行被告帳戶對
      帳單記載內容相符，是被告自白核與事證無違，堪可採信
      。
  二、被告丙○○部分：
    （一）訊據被告丙○○矢口否認有何幫助詐欺犯行，辯稱：
          伊自從之前因為出售帳戶被判刑後，就未再收購帳戶
          ，只有收購手機門號。伊沒有向被告乙○○拿取其所
          有之臺北富邦銀行帳戶使用。被告乙○○於97年1月
          9日出售手機門號0000000000號給伊，後來又說缺錢
          ，伊乃要被告辦手機後將手機出售給伊，以賺取差價
          ，故出借2800元予被告乙○○以購買手機使用，嗣被
          告乙○○打電話給伊說要交付該手機，約定在被告乙○○安和路家中見面，因該手機原價值6800元，伊乃
          於見面當日交付4000元予被告乙○○，被告乙○○即
          表示要進屋內拿該手機，不料被告乙○○係報警抓伊
          。被告乙○○是因為欠伊6800元而故意陷害伊云云。
    （二）經查：
        1.證人即同案被告乙○○於97年1月23日警詢時即陳稱
          其於97年1月17日下午3時在臺南市○○區○○路附近
          ，將其所有之臺北富邦銀行永康分行帳號0000000000
          0號帳戶之存摺、提款卡（含密碼）等物，以3000元
          之價格出售予綽號「阿文」之人（警Ａ卷第154頁）
          ；復於97年2月12日指認被告丙○○即為向其購買帳
          戶之「阿文」（警Ａ卷第156頁背面）；並於偵訊及
          本院審理時作證時為相同之陳述，明確指稱被告丙○○即為向其收購前揭臺北富邦銀行永康分行帳號0000
          0000000號帳戶存摺、提款卡、密碼之人（偵查卷19
          至22頁、第24頁；本院卷第48、49頁）。而被告乙○○於警詢時起即自白犯罪，表示係將前述臺北富邦銀
          行出售予「阿文」之人，不論其有無將「阿文」之真
          實姓名供出，均不影響其本件幫助詐欺罪名之成立，
          是被告乙○○若誣陷被告丙○○，對其並無何有利之
          處，反而無端與被告丙○○結仇；又被告丙○○空言
          辯稱因被告乙○○積欠其債務而誣告其犯罪一節，已
          為被告乙○○所否認，況縱認被告乙○○確有積欠被
          告丙○○數千元債務，然亦難認被告乙○○有為免除
          數千元債務之必要即誣陷被告丙○○，使自己涉犯偽
          證罪之險地。是被告乙○○前開不利被告丙○○之證
          詞甚為可信。
        2.
        次查，被告乙○○於97年1月9日向中華電信股份有
          限公司申請設立0000000000號門號使用後，於97年1
          月15日下午6時許，在臺南市○○路東帝士前將之出
          售予被告丙○○等情，業據被告丙○○、乙○○一致
          供述明確（偵查卷第4、9、83頁；本院卷第46、47、
          57頁），並有中華電信股份有限公司臺南營運處97年
          8月4日服字第0970000550號函附行動電話業務申請書
          在卷可考（偵查卷第25、26頁）；且被告丙○○並供
          稱自是日起即由其個人使用該門號，未曾交付他人使
          用（偵查卷第83、85頁；本院卷第85頁）。是被告乙○○所申請之0000000000號門號自97年1月15日起即
          為被告丙○○持用一節可以認定。
        又員警偵辦另案詐欺案件，查獲案外人戊○○出售帳
          戶供詐欺集團使用，而戊○○於偵訊證稱：伊於97年
          1月間看到中華日報辦貸款的廣告，對方接電話的為
          叫「阿文」的男子，他叫伊帶證件及銀行帳戶的存簿
          、印章及提款卡，伊就將等物品交付…「阿文」的手
          機號碼為0000000000，伊都用伊的0000000000號門號
          手機打給「阿文」等語（偵查卷第68至70頁）；於本
          院結證時除為相同之陳述外，並稱：伊之前有將「阿
          文」的手機抄在通訊錄上，在偵訊時才能提供該電話
          號碼，當初跟伊電話聯絡自稱「阿文」的人，聲音聽
          起來都是同一個等語（本院卷第81至85頁）；參以依
          卷附門號0000000000號手機之通聯紀錄，該手機門號
          與證人戊○○所持用0000000000號門號，自97年1月
          21日23時53分22秒起，迄97年2月2日12時46分24秒止
          ，有多達通聯24次之紀錄，有中華電信資料查詢在卷
          足憑（警Ａ卷第65至150頁），是證人羅士諱前揭證
          詞核與事實相符，可以採信，被告丙○○否認有以上
          開手機門號與證人戊○○通話一節，顯與證人戊○○
          所述及前開通聯紀錄不符，要難採信。被告丙○○於
          97年1月間確有向他人收購帳戶之行為可以認定。
        綜上，被告丙○○自97年1月15日起即持用000000000
          0號門號，並於97年1月間以「阿文」名義登報收購帳
          戶之情，可以認定。被告丙○○辯稱其僅有收購手機
          門號，未收購帳戶云云，顯與事實相違，不可採信。
    （三）綜上，被告乙○○證述綽號「阿文」即為被告丙○○
          一節，核與證人戊○○證述「阿文」即為門號000000
          0000號手機之持用人之情吻合；且依證人戊○○之證
          詞，亦可證明被告丙○○確有收購帳戶之行為，則被
          告乙○○證述其將帳戶交付予被告丙○○一節應堪屬
          實，被告丙○○確有向被告乙○○收購前述臺北富邦
          銀行帳戶之情可以認定。本件事證明確，被告丙○○
          取得被告乙○○所有上開帳戶之存摺、提款卡及密碼
          等物後，將之交付詐騙集團成員詐欺取財事實，足堪
          認定。
    （四）按金融機構開設存款帳戶，原係針對個人社會信用而
          予以資金流通，具有強烈之屬人性，而金融帳戶為個
          人理財之工具，於金融機構申請開設存款帳戶並無任
          何特殊之資格限制，一般民眾皆可利用存入最低開戶
          金額之方式，任意在金融機構申請開設存款帳戶，且
          一人並可於不同之金融機構申請多數之存款帳戶使用
          ，尚無任何困難，倘無正當理由使用他人提供之帳戶
          ，客觀上自可預見其目的係供為某筆資金之存入，後
          再行領出之用，且該筆資金之存入及提領過程係有意
          隱瞞其流程及行為人身分曝光之用意，一般人本於一
          般認知能力應均易於瞭解。是依一般人之社會生活經
          驗，若見他人不以自己名義申請帳戶，反而向人收集
          存款帳戶為不明用途使用或流通，衡情對於該等帳戶
          可能供詐欺之不法目的使用，當有合理之預期，況且
          利用不相識之人之帳戶從事詐欺之用，早為傳播媒體
          廣為報導，被告丙○○均為成年人，有相當之社會經
          驗，且被告丙○○前即曾因出售帳戶予擄鴿集團使用
          ，經本院多次判處罪刑在案，亦有卷附臺灣高等法院
          被告前案紀錄表在卷可考，是被告丙○○應可預見交
          付自己名義之帳戶存摺、金融卡（含密碼）等帳戶資
          料予他人流通，誠有幫助從事詐欺取財犯行之人利用
          ，該帳戶作為實施犯罪之可能，但其仍將帳戶資料交
          付予年籍姓名均不詳之他人及其所屬詐欺集團，以致
          自己完全無法了解、控制其帳戶資料之使用方法及流
          向，故被告丙○○應具有縱他人利用該帳戶供實施詐
          欺取財犯罪之用，亦不違背其本意之幫助犯意甚明。
    （五）綜上，本件被告丙○○部分，事證明確，其幫助詐欺
          犯行堪以認定。
、論罪科刑：
  一、被告乙○○、丙○○基於幫助他人犯罪之意思，被告乙○○將其乙○○所有之臺北富邦銀行帳戶存摺、金融卡（含
      密碼）交付予被告丙○○，被告丙○○再轉而交付姓名年
      籍不詳之人及所屬詐騙集團，該詐騙集團成員利用其等之
      幫助，使被害人甲○○在遭該詐騙集團成員施用詐術後而
      陷於錯誤，因而轉帳至被告乙○○所提供之前揭帳戶，是
      被告乙○○、丙○○係參與詐欺罪構成要件以外之行為，
      應認渠所為均係幫助犯而非正犯行為，故核被告乙○○、
      丙○○所為，均係犯刑法第30條第1項、第339條第1項幫
      助詐欺取財罪。
  二、爰審酌被告乙○○、丙○○提供帳戶之存摺、提款卡、密
      碼幫助他人詐欺取財，既助長他人犯罪，增加政府查緝困
      難，危害交易秩序與社會治安，並造成被害人之財產損失
      ；被告丙○○為向他人收購帳戶後交付詐欺集團成員者，
      其參與詐欺犯罪之程度較被告乙○○為高；被告乙○○坦
      認犯行，被告丙○○犯後一再飾詞否認犯行；復斟酌被害
      人所受損失等一切情狀，分別量處如主文所示之刑，並就
      被告乙○○部分諭知其易科罰金之折算標準。
  三、至被告乙○○所有之臺北富邦銀行帳戶之存摺、提款卡、
      密碼等物，雖係供本件犯罪所用之物，惟未經扣案，且又
      非屬違禁物或須義務沒收之物，故不另為沒收之諭知，併
      此敘明。
依刑事訴訟法第299條第1項前段，刑法第339條第1項、第30條第
1項前段、第2項、第47條第1項、第41條第1項前段，刑法施行法
第1條之1，判決處刑如主文。
本案經檢察官丁○○到庭執行職務。
中    華    民    國    98    年    2     月    27    日
                  刑事第十二庭  審判長法  官  卓穎毓
                                      法  官  魏玉英
                                      法  官  莊玉熙
以上正本證明與原本無異。
如不服本判決應於收受本判決後10日內向本院提出上訴書狀，並
應敘述具體理由。其未敘述上訴理由者，應於上訴期間屆滿後20
日內向本院補提理由書狀（均須按他造當事人之人數附繕本）「
切勿逕送上級法院」。
                                      書記官  余富誠
中    華    民    國    98    年    2     月    27    日
附錄法條：
刑法第339條第1項：
意圖為自己或第三人不法之所有，以詐術使人將本人或第三人之
物交付者，處五年以下有期徒刑、拘役或科或併科一千元以下罰
金。


司法院資訊處製作；財團法人民間司法改革基金會備份。
